【裁判字號】    99,聲判,129
【裁判日期】    991025
【裁判案由】    聲請交付審判
【裁判全文】
臺灣臺北地方法院刑事裁定           99年度聲判字第129號
聲  請  人  銘訓發展有限公司
代  表  人 駱銘聖
告訴代理人 林明正律師
被      告  黃宸琳
上列聲請人因告訴被告詐欺案件，經臺灣臺北地方法院檢察署檢
察官於中華民國99年3 月31日以99年度偵字第2495號為不起訴處
分，聲請人聲請再議，經臺灣高等法院檢察署檢察長於中華民國
99年6 月8 日以99年度上聲議字第4278號處分書駁回再議，聲請
人聲請將本件交付審判，本院裁定如下：
    主  文
聲請駁回。
    理  由
一、按告訴人不服上級法院檢察署檢察長或檢察總長認再議為無
    理由而駁回之處分者，得於接受處分書後10日內委任律師提
    出理由狀，向該管第一審法院聲請交付審判；法院認交付審
    判之聲請不合法或無理由者，應駁回之，刑事訴訟法第258
    條之1 、第258 條之3 第2 項前段，分別定有明文。查本件
    聲請人銘訓發展有限公司（下稱銘訓公司）以被告黃宸琳涉
    犯詐欺罪嫌，向臺灣臺北地方法院檢察署提出告訴，經該署
    檢察官偵查後，於民國99年3 月31日以99年度偵字第2495號
    為不起訴處分，聲請人不服，聲請再議，經臺灣高等法院檢
    察署檢察長認再議無理由，於99年6 月8 日以99年度上聲議
    字第4278號處分書駁回聲請人再議之聲請，聲請人於99年6
    月15日收受前揭駁回再議之處分書，並於同年6 月24日向本
    院聲請交付審判，則聲請人就被告聲請交付審判，程序上即
    為合法，合先敘明。
二、聲請交付審判意旨如聲請交付審判狀所載（如附件）。
三、按刑事訴訟法第258 條之1 規定告訴人得向法院聲請交付審
    判，揆其立法意旨，係對於「檢察官不起訴裁量權」制衡之
    一種外部監督機制，法院之職責僅在就檢察官所為不起訴之
    處分是否正確加以審查，藉以防止檢察機關濫權，依此立法
    精神，同法第258 條之3 第3 項規定「法院就交付審判之聲
    請為裁定前，得為必要之調查」，所謂「得為必要之調查」
    ，係指調查證據之範圍應以偵查中曾顯現者為限，不可就新
    提出之證據再為調查，亦不可蒐集偵查卷宗以外之證據，否
    則將與刑事訴訟法第260 條之再行起訴規定混淆不清。法院
    於審查交付審判之聲請有無理由時，除認為告訴人所指摘不
    利被告之事證，未經檢察機關詳為調查或斟酌，或不起訴處
    分書所載理由違背經驗法則、論理法則或其他證據法則者外
    ，不宜率予交付審判。所謂告訴人所指摘不利被告之事證，
    未經檢察機關詳為調查，係指告訴人所提出請求調查之證據
    ，檢察官未予調查，且若經調查，即足以動搖原偵查檢察官
    事實之認定及處分之決定，倘調查結果，尚不足以動搖原事
    實之認定及處分之決定者，仍不能率予交付審判。次按，犯
    罪事實應依證據認定之，無證據不得認定犯罪事實，同法第
    154 條第2 項定有明文；又所謂認定犯罪事實之證據，係指
    適合於被告犯罪事實認定之積極證據而言，苟積極證據之本
    身存有瑕疵而不足為不利於被告事實之認定時，即應為有利
    於被告之認定，更不必有何有利之證據。而認定犯罪事實所
    憑之證據，無論係直接證據或間接證據，其為訴訟上之證明
    ，須於通常一般之人均不致有所懷疑，而得確信其為真實之
    程度者，始得據為有罪之認定，倘其證明尚未達到此一程度
    ，而有合理之懷疑存在，本諸無罪推定原則，自應為被告無
    罪之諭知（最高法院76年臺上字第4986號判例意旨、92年度
    臺上字第2570號判決意旨參照）。
四、被告黃宸琳堅決否認涉有前揭詐欺犯嫌，辯稱：伊的職務就
    是向廠商訂貨，且依聲請人銘訓公司之員購辦法，員工可以
    進貨價格購買公司銷售之產品，並自薪資或所購買美容課程
    金額中扣抵，伊於97年1 月份已自薪資預扣美容課程5,000
    元，因聲請人銘訓公司未支付伊97年8 月及9 月份薪資，故
    未能從薪資扣除上開款項；另伊向聲請人銘訓公司爭取將父
    母2 人納入公司團體傷害保險範圍，亦經代表人駱銘聖口頭
    同意，且伊都有將每月保險公司對帳單予代表人駱銘聖過目
    ；上開購買及納保行為均經聲請人銘訓公司、代表人駱銘聖
    同意及授權等語。經查：
  (一)被告確實有於97年8 月間以聲請人銘訓公司之名義向拜爾日
    光國際公司訂購美容、護膚等保養產品，並於97年8 月間收
    受該等產品；另聲請人銘訓公司於96年8 月1 日向蘇黎世產
    物保險公司投保團體保險時，被告之父、母親連同被告一同
    列名為被保險人等情，此為被告所不爭執（見99年度他字第
    8722號偵查卷第12頁、第13頁、99年度偵字第2495號偵查卷
    第4 頁至第5 頁），並有卷附拜爾日光國際有限公司銷貨單
    影本1 份及蘇黎世產物保險股份有限公司團體傷害保險批單
    影本1 份在卷可稽（見98年度他字第8722號偵查卷第3 頁至
    第4 頁），是此部分事實，應堪認定。
  (二)再觀諸卷附被告所提出之銘訓公司薪資單內容（見99年度偵
    字第2495號偵查卷第7 頁），96年12月份薪資單內記載：購
    買產品500 等語、97年年1 月份薪資單內記載：購買課程：
    5000等語，且經本院核算該等500 、5000項目確實均有扣抵
    各月份薪資之情，已與被告前開供稱相互吻合。又依被告於
    任職聲請人銘訓公司期間是受僱擔任會計工作，此為被告、
    聲請人銘訓公司之代表人駱銘聖所不否認（見98年度他字第
    8722號偵查卷第10頁、第14頁），則被告既僅為受僱之會計
    人員，其所製作之相關會計事項，自當有受聲請人銘訓公司
    、代表人駱銘聖之審核、監督，及佐以聲請人銘訓公司之設
    立資本額為700,000元，有公司基本資料1份附卷可稽（見99
    年度偵字第2495號偵查卷第26頁），規模不大，聲請人銘訓
    公司對於公司資金進出、人員掌控均為容易等情，聲請人銘
    訓公司、甚或代表人駱銘聖若非知悉此情，且願意簽核相關
    文件，被告實無可能96年底、97年年初一而再以此方式購買
    產品後，並以薪資扣抵商品價金，而不為聲請人銘訓公司發
    覺、訴究之理。而本案以聲請人銘訓公司名義購買產品與前
    揭2次購買商品後，嗣始由被告應領得之薪資中抵扣價金情
    形相類似，且被告亦確實未領得聲請人銘訓公司所發放之97
    年8月份薪資，並已對聲請人銘訓公司提起民事訴訟乙節，
    有民事起訴狀影本1份在卷可稽（見98年度他字第8722號偵
    查卷第17頁至第19頁），是被告供稱：員工可以進貨價格購
    買公司銷售之產品，並自薪資或所購買美容課程金額中扣抵
    ，但因聲請人銘訓公司未支付伊97年8月及9月份薪資，故未
    能從薪資扣除上開款項乙節，應非全屬虛妄之詞。另聲請人
    銘訓公司雖提出字據1張，而主張被告坦承犯行且親立私自
    向客戶購貨之字據（即證物一，見99年上聲議字第42 78號
    偵查卷第5頁），惟該文書並無註明係由何人所書寫，是否
    被告所親為，實非無疑，且以該文書內容語意不甚明確，亦
    難依此即得推翻前揭認定，而為被告不利益之認定。
  (三)又被告之父、母雖與被告一同於96年8 月間參加本案團體傷
    害保險，惟當次亦有銘訓公司其他人員數人投保、保費更高
    達新臺幣（下同）11 ,052 元，及要保申請書並已蓋用聲請
    人銘訓公司大、小印章等情，此亦有前揭團體傷害保險批單
    1 份、要保書1 份在卷可憑。而以聲請人銘訓公司規模、需
    對於內部人員所製作文件為監督、審核之責，如前所述，及
    本次投保申請書已蓋用公司印章、並支付金額非微保險費用
    情形，聲請人銘訓公司實難諉稱不知本次有替被告之父、母
    親一起加保之情形。況依卷附團體傷害保險要保書上所留聲
    請人銘訓公司之連絡人係陳世韻，而非被告，有蘇黎世保險
    公司99年3 月1 日（99）台蘇保個承字第41 0304 號函附卷
    可稽（見99年度偵字第2495號偵查卷第20頁），亦難認前開
    投保事項，是由被告經手，且未經聲請人銘訓公司同意或授
    權下，即私自替其父母加保之情，是被告此部分所辯，尚非
    全屬無據。
  (四)至聲請人銘訓公司所主張被告為避免事蹟敗露，更唆使聲請
    人銘訓公司行政助理陳世韻在拜爾公司銷貨單上偽造聲請人
    銘訓公司美容師陳燕波之簽名、受領美容產品後，2 人分贓
    等語，並提出之97年10月31日切結書（見本院卷附），核屬
    偵查中未曾顯現之證據，揆諸前開說明，本院自無從加以調
    查、審認。
五、綜上，以本案偵查中所顯現之證據，並無積極事證足資佐證
    被告有聲請人銘訓公司所指之詐欺等犯行乙節，原不起訴處
    分書及駁回再議處分書中說明認無積極證據足資證明被告有
    何聲請人所指訴之犯行，因認被告犯罪嫌疑不足，依刑事訴
    訟法第25 2條第10款之規定，原檢察官及臺灣高等法院檢察
    署檢察長分別予以不起訴處分及駁回再議之聲請，於法並無
    違誤，本件聲請交付審判意旨猶執前詞，對於原處分加以指
    摘求予審判，非有理由，應予駁回。
據上論斷，應依刑事訴訟法第258 條之3 第2 項前段，裁定如主
文。
中    華    民    國    99    年    10    月    25    日
                          臺灣臺北地方法院刑事第十七庭
                                審判長法  官  劉煌基

                                      法  官  楊雅清
                                      法  官  賴淑美
以上正本證明與原本無異。
本裁定不得抗告。
                                      書記官  許翠燕
中    華    民    國    99    年    10    月    27    日

司法院資訊處製作；財團法人民間司法改革基金會備份。
